【裁判字號】    95,訴,400
【裁判日期】    950530
【裁判案由】    毒品危害防制條例
【裁判全文】
臺灣臺北地方法院刑事判決               95年度訴字第400號
公  訴  人  臺灣臺北地方法院檢察署檢察官
被      告  乙○○
                    （現於台灣新店戒治所戒治中）
指定辯護人  本院公設辯護人  甲○○
上列被告因違反毒品危害防制條例案件，經檢察官提起公訴（
95年度偵字第752號），本院判決如下：
    主  文
乙○○販賣第二級毒品，處有期徒刑柒年陸月。扣案之第二級毒
品MDMA壹仟貳佰顆（驗餘總淨重伍佰貳拾壹點玖柒公克）及第三
級毒品愷他命（驗餘總淨重捌佰貳拾點伍參公克）均沒收銷燬之
，其外包裝拾個均沒收。
    事  實
一、乙○○明知MDMA（即亞甲基雙氧甲基安非他命、俗稱搖頭丸
    ）係第二級毒品、愷他命（俗稱K 他命）係第三級毒品，未
    經許可，均不得販賣，竟仍意圖販賣營利，基於販賣第二、
    三級毒品之犯意，於民國94年12月22日下午4 時30分許，在
    台北縣三重交流道處，以新台幣（下同）80萬元代價，向真
    實姓名、年籍不詳，綽號「阿宏」之成年男子販入第二級毒
    品MDMA1200顆、第三級毒品愷他命1 公斤，欲伺機販售予不
    特定人而賺取差價牟利。嗣乙○○於94年12月26日下午9 時
    50分許，在台北市松山區○○○路與基隆路交叉口處，欲以
    40萬元之代價，出售上開毒品中之第二級毒品MDMA500 顆及
    第三級毒品愷他命504公克， 予真實姓名、年籍不詳，綽號
    「阿欽」之成年男子，藉以賺取利潤5萬元，惟未及將毒品
    交付予「阿欽」，即為警接獲線報當場查獲，並自其身上起
    出第二級毒品MDMA1包（500顆）、第三級毒品愷他命7包，
    經警詢問後，乙○○乃坦承上開販入之剩餘毒品放在其台北
    縣三重市○○○路45巷7號4樓租住處，並偕同員警隨前往該
    租住處，經乙○○之同意搜索查獲第二級毒品MDMA1包（700
    顆）及第三級毒品愷他命1包，總計自其身上及租住處扣得
    第二級毒品MDMA2包（1200顆、驗餘總淨重521.97公克）、
    第三級毒品愷他命8包（驗餘總淨重820.53公克），始悉上
    情。
二、案經台北市政府警察局松山分局報告台灣台北地方法院檢察
    署檢察官偵查起訴。
    理  由
壹、程序方面：
一、按被告以外之人於審判外之言詞或書面陳述，除法律有規定
    者外，不得作為證據；又被告以外之人於審判外之陳述，雖
    不符合同法第159條之1至第159條之4之規定，但經當事人於
    審判程序同意作為證據，法院審酌該言詞陳述或書面陳述作
    成時之情況，認為適當者，亦得為證據。當事人、代理人或
    辯護人於法院調查證據時，知有第159條第1項不得為證
    據之情形，而未於言詞辯論終結前聲明異議者，視為有前項
    之同意，刑事訴訟法第159條第1項及第159條之5分別定有明
    文。查本判決下列所引用之各該被告以外之人於審判外之陳
    述（包含書面陳述），雖屬傳聞證據，惟除被告乙○○於警
    詢之自白外，被告及辯護人於本院準備程序及審判期日中均
    表示無意見而不予爭執，且迄至言詞辯論終結前亦未再聲明
    異議，本院審酌上開證據資料製作時之情況，尚無違法不當
    及證明力明顯過低之瑕疵，亦認為以之作為證據應屬適當，
    故揆諸前開規定，爰逕依刑事訴訟法第159條之5規定，認前
    揭證據資料均例外有證據能力。
二、關於被告於警詢自白之證據能力部分：
  （一）辯護意旨雖否認94年12月27日警詢筆錄之證據能力，辯
        稱：警詢筆錄係警察先製作完成，再叫被告按照筆錄念
        完後簽名，且並未全程連續錄音，故無證據能力云云。
        惟查：
      1.按「訊問被告，應全程連續錄音；必要時，並應全程連
        續錄影。但有急迫情況且經記明筆錄者，不在此限」、
        「本章之規定，於司法警察官或司法警察詢問犯罪嫌疑
        人時，準用之」，刑事訴訟法第100條之1及第100條之2
        分別定有明文，準此，司法警察（官）詢問犯罪嫌疑人
        ，除有急迫情況且經記明筆錄者外，應全程連續錄音，
        必要時，並應全程連續錄影，揆其立法目的，乃在於建
        立詢問筆錄之公信力，並擔保詢問程序之合法正當，亦
        即在於擔保犯罪嫌疑人對於詢問之陳述係出於自由意志
        及筆錄所載內容與其陳述相符，故司法警察（官）詢問
        犯罪嫌疑人如違背上開規定，其所取得之供述筆錄，究
        竟有無證據能力，原應審酌司法警察（官）違背該法定
        程序之主觀意圖、客觀情節、侵害犯罪嫌疑人權益之輕
        重、對犯罪嫌疑人在訴訟上防禦不利益之程度，以及該
        犯罪所生之危害，暨禁止使用該證據對於抑制違法蒐證
        之效果，及司法警察（官）如依法定程序有無發現該證
        據之必然性等情形，本於人權保障與社會安全之均衡維
        護精神，依比例原則，具體認定之。但如犯罪嫌疑人之
        陳述係屬自白，同法第156條第1項已特別規定「被告之
        自白，非出於強暴、脅迫、利誘、詐欺、違法羈押或其
        他不正之方法，且與事實相符者，得為證據」，則在警
        詢之自白如係出於自由意志而非不正之方法，且其自白
        之陳述與事實相符，縱令司法警察（官）對其詢問時未
        經全程連續錄音或錄影，致詢問程序不無瑕疵，仍難謂
        其於警詢自白之筆錄無證據能力（最高法院92年度台上
        字第4770、6119號判決參照）。
      2.經本院勘驗被告上開警詢錄音帶之結果，發現雖有音質
        不佳及錄音中斷不連續之情形，惟警員於製作筆錄時，
        係採一問一答之方式進行，詢問態度良好，並無以強暴
        、脅迫、利誘、詐欺或其他不正方法取供情事，且詢問
        過程中，被告語氣自然流暢，對於詢問之問題，係自行
        陳述犯罪之時、地、情節，而自被告與警員對話內容觀
        之，亦以口語方式提問及回答，並無照稿宣讀情事，此
        有本院95年5 月18日勘驗筆錄乙份可稽，顯見被告於警
        詢之自白確係出於自由意志無疑。又被告於警詢之後移
        送檢察官複訊時，其供述內容固較警詢內容簡略，惟要
        旨並無明顯差異，堪信警員製作上開警詢筆錄所記載之
        內容，與被告之自白內容相符，則警員於詢問被告時雖
        未全程連續錄音，然斟酌被告於警詢時既係出於自由意
        志而為陳述，且警詢筆錄內容經核與被告之自白內容相
        符，揆諸前開說明，上開警詢筆錄應有證據能力，自得
        採為判決之基礎。
  （二）綜上，上開警詢筆錄雖有未全程連續錄音之瑕疵，然被
        告於警詢之自白既出於自由意志，且與事實相符，仍具
        有證據能力。
貳、實體方面：
一、訊據被告對其於上揭時地為警查獲時，自其身上起出第二級
    毒品MDMA1包（500顆）、第三級毒品愷他命7 包，並偕同員
    警在其台北縣三重市○○○路45巷7號4樓租住處，查獲第二
    級毒品MDMA1包（700顆）、第三級毒品愷他命1 包，總計扣
    得第二級毒品MDMA2包（1200顆、驗餘總淨重521.97公克）
    及第三級毒品愷他命8 包（驗餘總淨重820.53公克）等情固
    坦承不諱，惟矢口否認有何販賣第二、三級毒品之犯行，辯
    稱：我沒有販賣毒品，扣案毒品是「阿宏」寄放在我這裡的
    ，他說「阿欽」會打電話跟我約時間、地點，要我將毒品交
    給「阿欽」，後來我依約將毒品拿到查獲地點時，警察就圍
    過來了云云。
二、經查：
  （一）扣案之淺綠色圓形藥錠2包（1200顆）經送驗結果，確
        含第二級毒品MDMA成分（驗餘總淨重521.97公克），扣
        案之白色粉末8包，經送驗結果，確含第三級毒品愷他
        命成分（驗餘總淨重820.53公克）之事實，有內政部刑
        事警察局95年1月20日刑鑑字第0950004835號鑑定書乙
        份在卷可參（見偵查卷第51頁），故警方於上揭時地分
        別在被告身上及租住處扣得之物品，確係毒品危害防制
        條例第2條第2項所規定之第二、三級毒品乙節，堪可認
        定。
  （二）關於扣案第二、三級毒品之來源，業經被告於警詢時供
        稱：查獲的毒品是我所有，我於94年12月22日下午4 時
        30分許，與綽號「阿宏」的男子約在台北縣三重交流道
        見面，以80萬元代價購入MDMA1200顆、愷他命1 公斤等
        語（見偵查卷第8 頁），復於偵查中證稱：扣案的物品
        是我的，我向「阿宏」以80萬元購入MDMA1200顆及愷他
        命1 公斤等語明確（見偵查卷第37頁），雖其於本院準
        備程序中改稱：扣案毒品是「阿宏」寄放在我這邊，要
        託我交給「阿欽」的云云（見本院95年4 月17日準備程
        序筆錄），然觀諸被告為警查獲當時，經警自其身上起
        出MDMA500顆、愷他命7 包，並在其租住處扣得MDMA700
        顆、愷他命1 包之情形，倘扣案毒品確係被告受「阿宏
        」之委託欲轉交給「阿欽」，何以其與「阿欽」相約交
        付毒品時，僅攜帶一部分毒品，而將剩餘毒品仍放置在
        租住處？實屬可疑，且警方於被告租住處查獲之毒品，
        係分別置放在房間抽屜及茶葉罐內等不同處所（見偵查
        卷第9 頁），顯與一般受託交付之常情相違，參酌被告
        於警詢、偵查中，即已明確供述扣案物品為MDMA及愷他
        命，核與上開內政部刑事警察局鑑定書之鑑驗結果相符
        ，足認被告於警詢及偵查中所為之供述，較為可採，是
        扣案毒品確係被告於上揭時地向「阿宏」所購入甚明。
  （三）其次，關於被告購入扣案毒品之原因，業據其於警詢時
        供承：我與「阿欽」約好以40萬元的代價，賣他MDMA50
        0顆及愷他命7包504公克，大約可以得到5萬元的利潤等
        語（見偵查卷第10頁），嗣於偵查中供稱：我有要賣毒
        品的意思，「阿欽」是朋友介紹來跟我買毒品的，我跟
        他談好以40萬元的價錢，賣MDMA500顆及愷他命7包等語
        明確（見偵查卷第38頁），衡諸扣案之第二級毒品MDMA
        共1200顆、第三級毒品愷他命共8包（驗餘總淨重820.
        53公克），其數量均相當龐大，然被告於本院自承其並
        未施用愷他命等語（見本院95年5月18日審判筆錄），
        為何竟一次大量購入愷他命1 公斤？顯見被告購入第三
        級毒品愷他命並非供己施用甚明，又被告雖坦承其有施
        用MDMA等語，惟若其購入第二級毒品MDMA之目的僅為供
        己施用，何以自其94年12月22日購入後，至同年月26日
        查獲時止，其購入之第二級毒品MDMA數量並未短少？況
        被告於本院審理時自承：查獲當時月入僅4、5萬元等語
        ，是以被告之資力狀況，一次購入如此大量之毒品，非
        僅超出其經濟能力，且須甘冒為警查獲之風險，顯然被
        告於販入之初，即有販賣營利之意圖至明。
  （四）綜上所述，被告主觀上係基於營利之意圖，而販入第二
        、三級毒品，至為明確，其於本院準備程序中空言辯稱
        扣案毒品係受託交付，並無販賣云云，顯係事後卸責之
        詞，不足採信。從而，本件事證明確，被告之犯行堪予
        認定，應依法論科。
三、按販賣毒品罪，係行為人明知其為毒品，意圖販賣營利，而
    將毒品購入或賣出，有一於此，不必二者兼備，其犯罪即屬
    完成，此與意圖販賣而持有毒品罪，係指行為人以意圖販賣
    營利以外之原因而持有毒品，其後始起意營利販賣者（例如
    因為他人之贈與或寄藏而持有，嗣後始起意為販賣者而言）
    ，並不相同。因此，所謂販賣毒品者，並不以販入之後，復
    行賣出為必要條件，只要以營利為目的，將毒品購入或賣出
    ，有一於此，其犯罪就已經完成，故不論販入或賣出之行為
    ，皆屬販賣行為之一部分（最高法院88年度台上字第2398號
    、90年度台上字第1204號、91年度台上字第1143號判決參照
    ）。是核被告所為，係犯毒品危害防制條例第4條第2項、第
    3 項之販賣第二、三級毒品罪。被告持有第二、三級毒品之
    低度行為，分別為販賣之高度行為所吸收，均不另論罪。被
    告係以一個販賣毒品以營利之犯意，同時販入第二、三級毒
    品，即以一販賣行為，同時觸犯販賣第二、三級毒品2罪，
    為想像競合犯，應依刑法第55條規定，從一重之販賣第二級
    毒品罪處斷。爰審酌被告有煙毒、妨害兵役前科及施用毒品
    紀錄，有台灣高等法院被告前案紀錄表乙份可參，顯見其素
    行非佳，其明知毒品危害之烈，且販賣行為乃煙毒禍害之根
    源，不僅造成多數人之生命、身體受侵害，亦嚴重危害社會
    治安，竟為謀取暴利，鋌而走險，且查獲毒品之數量甚鉅及
    犯後否認犯行，毫無悔意等一切情狀，量處如主文所示之刑
    ，以資懲儆。扣案之第二級毒品MDMA2包（1200顆、驗餘總
    淨重521.97公克）及第三級毒品愷他命8包（驗餘總淨重820
    .53 公克），均應依毒品危害防制條例第18條第1項前段規
    定沒收銷燬之，其外包裝共10個，既係被告所有且供本件犯
    罪所用之物，已如前述，自應依毒品危害防制條例第19條第
    1項規定，併予宣告沒收。至扣案之偽造仟元鈔48張，與本
    案無關（此部分另涉偽造貨幣罪嫌，業經檢察官另行偵辦）
    ，爰不為沒收之諭知，附此敘明。
據上論斷，應依刑事訴訟法第299條第1項前段，毒品危害防制條
例第4條第2項、第3項、第18條第1項前段、第19條第1項，刑法
第11條、第55條，判決如主文。
本案經檢察官鄭克盛到庭執行職務。
中    華    民    國    95    年    5    月    30    日
                  刑事第十三庭  審判長法官  朱瑞娟
                                      法官  吳佳薇
                                      法官  鍾素鳳
以上正本證明與原本無異。
如不服本判決，應於送達後10日內，向本院提出上訴狀。
                                    書記官  陳鳳瀴
中    華    民    國    95    年    6     月     2    日
附錄本判決論罪之法條：
毒品危害防制條例第4條
    製造、運輸、販賣第一級毒品者，處死刑或無期徒刑；處無
    期徒刑者，得併科新臺幣1千萬元以下罰金。
    製造、運輸、販賣第二級毒品者，處無期徒刑或7年以上有
    期徒刑，得併科新臺幣7百萬元以下罰金。
    製造、運輸、販賣第三級毒品者，處5年以上有期徒刑，得
    併科新臺幣5百萬元以下罰金。
    製造、運輸、販賣第四級毒品者，處3年以上10年以下有期
    徒刑，得併科新臺幣3百萬元以下罰金。
    製造、運輸、販賣專供製造或施用毒品之器具者，處1年以
    上7年以下有期徒刑，得併科新臺幣 1 百萬元以下罰金。
    前5項之未遂犯罰之。
毒品危害防制條例第18條
    查獲之第一、二級毒品及專供製造或施用第一、二級毒品之
    器具，不問屬於犯人與否，均沒收銷燬之；查獲之第三、四
    級毒品及製造或施用毒品之器具，無正當理由而擅自持有者
    ，均沒入銷燬之。但合於醫藥、研究或訓練之用者，得不予
    銷燬。
    前項合於醫藥、研究或訓練用毒品或器具之管理辦法，由法
    務部會同行政院衛生署定之。
毒品危害防制條例第19條
    犯第4條至第9條、第12條、第13條或第14條第1項、第2項之
    罪者，其供犯罪所用或因犯罪所得之財物，均沒收之，如全
    部或一部不能沒收時，追徵其價額或以其財產抵償之。
    為保全前項價額之追徵或以財產抵償，得於必要範圍內扣押
    其財產。
    犯第4條之罪所使用之水、陸、空交通工具沒收之。


司法院資訊處製作；財團法人民間司法改革基金會備份。
